臺灣臺中地方法院民事判決
                                   111年度中簡字第1588號
原      告  台新國際商業銀行股份有限公司

法定代理人  尚瑞強  
訴訟代理人  陳怡安  
被      告  黃貴華即黃正江之繼承人

            黃正國即黃正江之繼承人

            黃正真即黃正江之繼承人

上三人共同
訴訟代理人  林秀姝  
上列當事人間請求返還借款事件，經本院於民國111年7月15日言
詞辯論終結，判決如下：
    主      文
一、被告黃貴華、黃正國、黃正真應在繼承被繼承人黃正江（身
    分證統一編號：Z000000000號）遺產範圍內，連帶給付原告
    新臺幣434,793元，及自民國110年3月18日起至民國110年3
    月27日止，按週年利率百分之1計算之利息，另自民國110年
    3月28日起至清償日止，按週年利率百分之3計算之利息。暨
    自民國110年5月31日起至清償日止，逾期在6個月以內者，
    按上開利率百分之10，逾期超過6個月者，按上開利率百分
    之20計付違約金，最高連續收取期數為9期。
二、訴訟費用新臺幣4,740元，由被告黃貴華、黃正國、黃正真
    於繼承被繼承人黃正江之遺產範圍內，連帶負擔。
三、本判決得假執行。
    事實及理由
一、原告主張：被繼承人黃正江即椅匠企業社前於民國109年6月
    2日向原告借款新臺幣（下同）50萬元，迄今尚積欠本金新
    臺幣(下同)434,793元及其利息、違約金未償還，而被繼承
    人黃正江已於110年3月3日死亡，被告為其繼承人，且未辦
    理拋棄繼承，依法即應於繼承其被繼承人黃正江遺產限度內
    ，就黃正江所遺如主文第一項所示之金額及遲延利息、違約
    金負連帶清償責任。為此依消費借貸及繼承之法律關係請求
    被告連帶清償上開債務等語，並聲明如主文第一項所示。
二、被告抗辯：被繼承人黃正江遺產總額356,786元，已於110年
    5月3日陳報本院家事庭准予備查在案，而支出被繼承人黃正
    江住院至往生期間之醫療費用、墊付廠商貨款、工資、申辦
    歇業、喪葬事宜，已支出541,049元，已無餘款等語。並聲
    明：原告之訴駁回。
三、本院之判斷：
　  按繼承人對於被繼承人之債務，以因繼承所得遺產為限，負
    清償責任；繼承人對於被繼承人之債務，以因繼承所得遺產
    為限，負連帶責任，民法第1148條第2項、第1153條第1項分
    別定有明文。98年6月10日修正公布之民法第1148條第2項雖
    規定：繼承人對於被繼承人之債務，以因繼承所得遺產為限
    ，負清償責任，惟繼承人自繼承開始時，除民法另有規定外
    ，承受被繼承人財產上之一切權利、義務，為同條第一項前
    段所明定。故繼承人於繼承開始時，仍應繼承被繼承人之一
    切債務，僅係就超過繼承所得遺產部分之債務得拒絕清償，
    而非謂繼承人就其繼承之債務於超過繼承所得遺產部分當然
    消滅，債權人對之無請求權存在（最高法院101年度台上字
    第14號判決意旨參照）。經查：
  ㈠原告主張之上開事實，業據其提出借款借據暨約定書、動撥
    申請書、催收帳卡查詢、被繼承人黃正江之繼承系統表、被
    告及被繼承人黃正江戶籍謄本為證。又被告於本院審理時自
    承：無拋棄繼承，不爭執被繼承人黃正江確實有積欠原告上
    開款項等語（見本院卷第90頁），依本院調查證據之結果，
    認原告之主張為真實。
  ㈡至於被告雖提出財政部中區國稅局遺產稅免稅證明書、匯款
    書、對帳單、備忘錄、禮儀費用明細表、收據、住院醫療費
    用收據、發票（見本院卷第51-75頁），抗辯：被繼承人黃
    正江遺留遺產已無剩餘等語（見本院卷第39頁）。然揆諸前
    開說明，原告依消費借貸、繼承之法律關係，仍得訴請被告
    在繼承被繼承人黃正江遺產之範圍內負清償責任。被繼承人
    黃正江是否仍遺留遺產或是否足以清償債務乙節，僅係原告
    取得執行名義後，有無聲請強制執行被繼承人黃正江遺產之
    實益問題，並不影響原告為本件之請求。至於原告不得對被
    告自身固有財產強制執行，此為當然之理，自不待言。
四、綜上所述，原告依消費借貸契約、繼承之法律關係，訴請被
    告連帶給付如主文第一項所示，為有理由，應予准許。
五、本件係依民事訴訟法第427條第1項規定適用簡易訴訟程序所
    為被告敗訴之判決，依同法第389條第1項第3款規定，應依
    職權宣告假執行。
六、本件訴訟費用額確定為4,740元（即裁判費4,740元），依民
    事訴訟法第78條、第85條第2項規定，命由被告於繼承被繼
    承人黃正江之遺產範圍內連帶負擔。
中　　華　　民　　國　　111 　年　　7 　　月　　22　　日
                  臺灣臺中地方法院臺中簡易庭
                              法　官　陳佩怡
以上正本係依照原本做成。
如不服本判決，應於送達後20日內，向本院提出上訴狀並表明上
訴理由，如於本判決宣示後送達前提起上訴者，應於判決送達後
20日內補提上訴理由書（須附繕本）。如委任律師提起上訴者，
應一併繳納上訴審裁判費。
中　　華　　民　　國　　111 　年　　7 　　月　　22　　日
                              書記官  許千士